【裁判字號】    99,台上,6372
【裁判日期】    991014
【裁判案由】    違反毒品危害防制條例
【裁判全文】
最高法院刑事判決            九十九年度台上字第六三七二號
上  訴  人  甲○○
選任辯護人  王  上律師
上列上訴人因違反毒品危害防制條例案件，不服台灣高等法院中
華民國九十九年七月三十日第二審判決（九十九年度上訴字第六
二五號；起訴案號：台灣板橋地方法院檢察署九十八年度偵字第
八八九八號），提起上訴，本院判決如下：
    主  文
上訴駁回。
    理  由
按刑事訴訟法第三百七十七條規定，上訴於第三審法院，非以判
決違背法令為理由，不得為之。是提起第三審上訴，應以原判決
違背法令為理由，係屬法定要件。如果上訴理由書狀並未依據卷
內訴訟資料，具體指摘原判決不適用何種法則或如何適用不當，
或所指摘原判決違法情事，顯與法律規定得為第三審上訴理由之
違法情形，不相適合時，均應認其上訴為違背法律上之程式，予
以駁回。上訴人甲○○上訴意旨略謂：(一)、證人李琮雄雖係上訴
人十餘年之老友，因受警員告稱上訴人指稱伊施用毒品涉案，已
懷恨在心，檢察官竟罔顧李琮雄倘就上訴人販賣毒品之事為陳述
，已足該當刑事訴訟法第一百八十一條所定「證人恐因陳述致自
己受刑事追訴或處罰者，得拒絕證言」之情形，仍命李琮雄具結
後供證，此情當較諸同法第一百六十六條之七第二項第二款所定
「以恫嚇、侮辱、利誘、詐欺或其他不正之方法」詰問證人，更
為嚴重，原判決卻認為此種違背告知拒絕證言權之法定程序所取
得之供述證據，仍然具有證據能力，顯非適法。(二)、台北縣三重
市○○路○○段」並無所謂之「消防局」或「稅捐處」存在，該
二機關確實所在地乃係該路之「一段」，李琮雄竟稱在該「三段
」之「消防局」及「稅捐處」向上訴人購買毒品，可見毫無可信
。原審既調借得李琮雄自身所犯施用毒品案之全卷參辦，但未將
李琮雄之民國九十八年二月二十三日即上揭不利於上訴人之偵查
供證筆錄相關之錄音光碟，交給上訴人之原審辯護人檢閱，核對
內容是否確與筆錄所載相符，復不予以勘驗，遽行推論檢察官係
以將通訊監察譯文提供李琮雄參考之方式，進行偵訊，致有上揭
交易地點之陳述，非無未盡證據調查職責及判決理由不備之違誤
。(三)、系爭通訊監察譯文僅能證明有通聯之情，尚不足證明係毒
品交易，李琮雄之證言，既無證據能力，亦無證明力，原判決仍
將之採憑為認定上訴人犯罪之依據，當違證據法則云云。惟查：
(一)、刑事訴訟法第一百七十九條至第一百八十一條雖規定某些具
有特別身分或關係之人，具有拒絕證言權，但就違背此規定而取
得之證言，並未如同法第一百五十八條之三關於依法應具結而未
具結者，設有「不得作為證據」之規範，自應依同法第一百五十
八條之四權衡法則規定，審酌人權保障及公共利益之均衡維護，
而定其證據能力之有無。原判決理由壹－二－(二)內，說明李琮雄
在原審審理中，供明其在偵訊過程，悉出於自由意志而為陳述，
檢察官無以恫嚇、侮辱、利誘、詐欺或其他不正之方法取供等語
，衡諸李琮雄係經檢察官傳喚到庭（非警局隨案移送到案），作
證之前，已詳言先前所供關於如何向上訴人購買毒品之經過，均
屬實情，足認檢察官無以不正方法取供之動機，主觀上當無違法
進行訊問程序之惡意；李琮雄又坦承自己施用毒品之犯行，無訴
訟防禦權遭剝奪或侵害可言；檢察官違背程序之程度尚非重大，
而販賣毒品屬重大危害社會之犯罪，兩相權衡，應認李琮雄之偵
訊筆錄得為適格證據。經核於法並無不合，上訴意旨指稱不得作
為證據，尚無可取。(二)、證據之取捨、證明力之判斷及事實之認
定，俱屬事實審法院自由裁量判斷之職權，此項職權之行使，倘
不違背客觀存在之經驗法則或論理法則，即不違法，觀諸刑事訴
訟法第一百五十五條第一項規定甚明。又同法第三百七十九條第
十款所稱應於審判期日調查之證據，係指與待證事實具有重要關
係，在客觀上認為有調查之必要性，為認定事實、適用法律之基
礎者而言，若事實已臻明確，自毋庸為無益之調查，亦無未盡查
證職責之違法可言。原判決主要係依憑李琮雄迭在偵查及歷審中
，堅稱確有多次向上訴人購買甲基安非他命，三次完成交易，時
間、地點即通訊監察譯文上所示之相關記載，金額分別為新台幣
四千五百、一千二百及二千元，重量各為一、０．二與０．四公
克，絕非誣陷，並無怨懟之證言；顯示上訴人和李琮雄以行動電
話通聯，提及毒品交易常用暗語「衣服」（指甲基安非他命）、
「一個」（重量、單位）、「一樣」（價位、金額）、「現金有
嗎」、「要多少」、「要幾個」之通訊監察譯文；參諸系爭毒品
交易時間，上訴人之手機通訊基地台位址，確實恰在上揭三重市
之「消防局」、「稅捐處」附近，益見李琮雄所供信而有徵（「
三段」、「一段」之說，無非指引如何取道較為迅速）等情況證
據資料，乃認定上訴人確有如原判決事實欄所載之犯行，因而撤
銷第一審關於此部分之科刑判決（上訴人另犯持有第二級毒品〈
大麻〉之科刑判決，於原審撤回第二審上訴，先告確定），改判
仍論處上訴人以販賣第二級毒品（累犯）三罪刑（分處有期徒刑
七年八月、七年四月及七年六月；應執行有期徒刑八年二月）。
對於上訴人僅承認有和李琮雄電話通聯，內容一如通訊監察譯文
所示，而矢口否認犯販賣毒品重罪名，所為如其第三審上訴意旨
之辯解，如何係飾卸之詞，不足採信，亦據卷內訴訟資料詳加指
駁、說明。並指出上訴人在偵查中，一概否認持用000000
0000號行動電話與上揭電話通聯內容，在第一審改承認有部
分通話情形，仍否認持用該行動電話和其他通話內容，迨至原審
傳喚該門號名義申請人曾俊傑（原判決誤繕為曾進傑）查證，上
訴人始坦承實際持用該行動電話與各相關通訊監察譯文所載無訛
，足見心虛、再三狡展。所為之事實認定及得心證理由，俱有各
項證據資料在案可稽，自形式上觀察，並不違背客觀存在之經驗
法則、論理法則，事證且堪認明確。上訴意旨置原判決已明白論
斷之事項於不顧，就屬原審採證認事職權之適法行使，任意妄指
為違法，復猶執陳詞，仍為單純之事實爭議，不能認為適法之第
三審上訴理由。又李琮雄之九十八年二月二十三日偵訊作證筆錄
，其相關之錄音係以錄音帶保存，置放於本案偵查卷末存放袋內
，上訴人之原審辯護人既有閱卷，當能知悉，上訴意旨竟謂以錄
音光碟方式，存置在另案卷宗，未予給閱，核非確實依據卷內訴
訟資料而為指摘。依上說明，應認其上訴為違背法律上之程式，
予以駁回。
據上論結，應依刑事訴訟法第三百九十五條前段，判決如主文。
中    華    民    國  九十九  年    十    月   十四   日
                      最高法院刑事第十庭
                          審判長法官  花  滿  堂
                                法官  黃  正  興
                                法官  陳  東  誥
                                法官  林  錦  芳
                                法官  洪  昌  宏
本件正本證明與原本無異
                                      書  記  官
中    華    民    國  九十九  年    十    月   十八   日
                                                      Ｅ

司法院資訊處製作；財團法人民間司法改革基金會備份。
